臺灣臺北地方法院刑事判決　　　　　　　　　　　　　九十二年度訴字第七七六號
　　公　訴　人　臺灣臺北地方法院檢察署檢察官
　　被　　　告　甲○○
　　輔　佐　人
　　即被告之子　乙○○
右列被告因違反森林法等案件，經檢察官聲請簡易判決處刑（九十二年度偵字第八號
），惟本院認為有刑事訴訟法第四百五十一條之一第四項但書之情形，應適用通常程
序審判，受理後被告為有罪之陳述，經合議庭裁定改行簡式審判程序，判決如左：
    主      文
甲○○在國有林區內未經同意擅自墾殖、占用，致生水土流失，處有期徒刑捌月，緩
刑貳年，如附件所示編號Ａ面積一三七七平方公尺、編號Ｃ面積一四六○平方公尺、
編號Ｄ面積一八平方公尺、編號Ｆ面積二三九六平方公尺、編號Ｇ面積一二七平方公
尺、編號Ｈ１面積三四四○平方公尺、編號Ｈ２面積二一四二平方公尺、編號Ｊ面積
一二平方公尺、編號Ｋ面積四五四平方公尺、編號Ｌ面積八九平方公尺土地上之墾殖
物及編號Ｋ土地上種植山藥所用之竹架工作物均沒收之。
    事      實
一、甲○○明知臺北縣石碇鄉文山事業區第八及第十二國有林班地內如附件臺北縣新
    店地政事務所土地複丈成果圖所示臺北縣石碇鄉○○○段車閂寮小段九三、九四
    、九五、九六、九七、一五三、一五六地號土地係國有土地之保安林，竟意圖為
    自己不法之利益，自民國八十三年間起，擅將該林地內平坦之草生及疏林整平為
    泥土地，並種植茶樹、竹林、牛奶榕、山藥、生薑等植物而竊佔之（竊佔面積詳
    如前揭土地複丈成果圖），致地貌變更、地表水土流失。嗣經行政院農業委員會
    林務局羅東林區管理處臺北工作站技術士郭瑞東巡視查獲，並以告示通知甲○○
    於九十一年六月十五日前自行移除，惟均未獲置理。
二、案經行政院農業委員會林務局羅東林區管理處臺北工作站訴由臺北縣政府警察局
　　新店分局報告臺灣臺北地方法院檢察署檢察官偵查聲請以簡易判決處刑，本院認
    不宜以簡易判決處刑，改依通常程序審理，甲○○為有罪之陳述，經本院合議庭
    裁定以簡式審判程序審理。
    理      由
一、右揭犯罪事實，業據被告甲○○於偵查及本院審理時坦承不諱，核與告訴人行政
    院農業委員會林務局羅東林區管理處臺北工作站職員郭瑞東、丙○○指述之情節
    相符，且經本院於九十三年一月二十八日至現場勘驗明確，並囑託臺北縣新店地
    政事務所派員實施測量並繪製複丈成果圖，有勘驗筆錄、臺北縣新店地政事務所
    九十三年二月三日北縣店地測字第○九三○○○一五八二號函所附土地複丈成果
    圖、現場照片在卷可稽，被告犯行明確，堪以認定。
二、核被告所為，符合刑法第三百二十條第二項竊佔罪、森林法第五十一條第一項於
    他人林地內擅自墾殖或占用罪、水土保持法第三十二條第一項在國有林區內未經
    同意擅自墾殖、占用，致生水土流失罪之規定。其中森林法第五十一條第一項及
    水土保持法第三十二條第一項之罪，本質上已含有竊佔罪之性質，均為刑法第三
    百二十條第二項竊佔罪之特別規定；至森林法、水土保持法其立法本意固均為保
    育森林資源，維持森林植被自然原貌，維護森林資源永續利用，及確保水源涵養
    和水土保持之目的，惟水土保持法乃於八十三年五月二十七日始行公布，晚於森
    林法，是就水土保持之處理與維護而言，水土保持法顯立於特別法之地位，依特
    別法優於普通法之競合原則，應論以水土保持法第三十二條第一項在國有林區內
    未經同意擅自墾殖、占用，致生水土流失罪。公訴意旨以被告乃涉刑法第三百二
    十條第二項竊佔罪、森林法第五十一條第一項及水土保持法第三十二條第一項之
    罪，前開三罪間為想像競合犯，容有誤會，併此敘明。爰審酌被告為謀生始有此
    犯行、並考量其生活狀況，及因犯罪所得利益有限、犯後並坦承犯行等一切情狀
    ，量處如主文所示之刑。又被告前未曾受有期徒刑以上刑之宣告，有臺灣高等法
    院被告全國前案紀錄表在卷可按，其因一時失慮致罹刑典，且年歲已高，經此刑
    之宣告後，應知警惕而無再犯之虞，本院認所宣告之刑以暫不執行為適當，併諭
    知緩刑二年，以啟自新。如附件所示編號Ａ面積一三七七平方公尺、編號Ｃ面積
    一四六○平方公尺、編號Ｄ面積一八平方公尺、編號Ｆ面積二三九六平方公尺、
    編號Ｇ面積一二七平方公尺、編號Ｈ１面積三四四○平方公尺、編號Ｈ２面積二
    一四二平方公尺、編號Ｊ面積一二平方公尺、編號Ｋ面積四五四平方公尺、編號
    Ｌ面積八九平方公尺土地上之墾殖物及編號Ｋ土地上種植山藥所用之竹架工作物
    ，依水土保持法第三十二條第五項規定，併予宣告沒收。
據上論斷，應依刑事訴訟法第四百五十二條、第二百七十三條之一第一項、第二百九
十九條第一項前段，水土保持法第三十二條第一項、第五項，刑法第十一條前段、第
七十四條第一款，判決如主文。
本案經檢察官陳玉萍到庭執行職務。
中　　　華　　　民　　　國　　九十三　　年　　　四　　　月　　十六　  　日
                                臺灣臺北地方法院刑事第十六庭
                                              法  官  王  幸  華
右正本證明與原本無異。
如不服本判決，應於判決送達後十日內，向本院提出上訴狀。
                                              書記官  陳  泰  寧
中　　　華　　　民　　　國　　九十三　　年　　　四　　　月　　十六　　  日
附論罪科刑依據法條：
水土保持法第三十二條
在公有或私人山坡地或國、公有林區或他人私有林區內未經同意擅自墾殖、占用或從
事第八條第一項第二款至第五款之開發、經營或使用，致生水土流失或毀損水土保持
之處理與維護設施者，處六個月以上五年以下有期徒刑，得併科新台幣六十萬元以下
罰金。但其情節輕微，顯可憫恕者，得減輕或免除其刑。
前項情形致釀成災害者，加重其刑至二分之一；因而致人於死者，處五年以上十二年
以下有期徒刑，得併科新台幣一百萬元以下罰金；致重傷者，處三年以上十年以下有
期徒刑，得併科新台幣八十萬元以下罰金。
因過失犯第一項之罪致釀成災害者，處一年以下有期徒刑，得併科新台幣六十萬元以
下罰金。
第一項未遂犯罰之。
犯本條之罰者，其墾殖物、工作物、施工材料及所使用之機具沒收之。
